【裁判字號】    99,消債更,203
【裁判日期】    990712
【裁判案由】    聲請更生程序
【裁判全文】
臺灣高雄地方法院民事裁定           99年度消債更字第203號
聲  請  人  甲○○
上當事人因消費者債務清理事件聲請更生，本院裁定如下：
    主  文
聲請人甲○○自民國九十九年七月十三日下午四時起，開始更生
程序。
命司法事務官進行本件更生程序。
    理  由
一、聲請意旨略以：聲請人即債務人甲○○（原名：許美娟）前
    向金融機構辦理消費借貸，迄民國98年10月1 日止仍積欠如
    附表所示無擔保債務新台幣（下同）140 萬4,446 元。本件
    聲請更生前，於98年12月22日向各轉讓債權- 陽光資產、誠
    信資產、中譽資產、億豪資產申請協商，經各資產管理公司
    回覆如下：1 、陽光資產：可予聲請人分期償還，但月還款
    金額需提高。2 、誠信資產回覆聲請人債權本金已清償，現
    尚有利息未清償，以月付金8,000 元分期至清償為止。3 、
    中譽資產：則需先支付一筆2 萬元頭款後，再以最低每期
    5,000 元償還，否則一次5 萬元結清。4 、億豪資產：無任
    何分期方案，只能一次清償。惟聲請人前配偶為泰國籍勞工
    許少昊（英文名：Ch aloemchai Chaiprom ，1976年6 月18
    日生），外國籍勞工期限一到，不論是否續約一律先回自己
    國家，陳報人與前配偶93年3 月24日離婚後，即完全無聯絡
    ，未成年子女均由聲請人獨力扶養，另雖有二名兄弟，母親
    亦由聲請人扶養等情。聲請人債務全已外賣至資產，資產管
    理公司多不受主管機關所約束，該月付金係聲請人無法負擔
    之金額，聲請人確已不能清償債務，又協商無門，爰聲請准
    予更生等語。
二、按「債務人不能清償債務或有不能清償之虞者，得依本條例
    所定更生或清算程序，清理其債務」，消費者債務清理條例
    第3 條定有明文。衡以經濟上陷於困境之消費者，既已無力
    償債，如任其情勢惡化，自謀出路，債權人終或仍無法受償
    ，且恐怕衍生更大之社會問題，法律上自不得不謀求妥適解
    決之道。惟消費者與金融機構間債之關係之發生，係依契約
    自由原則及相互間之信賴為基礎，此為社會經濟活動得以維
    繫及發展之重要支柱，債務人經濟窘迫，固不應任其自生自
    滅，債權人一方之利益，仍不能因之摒棄不顧。故債務人於
    協商程序中，自應本於個人財產及收支狀況，依最大誠信原
    則，商討解決方案。如終究不能成立協商，法院審酌上開條
    文所謂「不能清償或有不能清償之虞」，自宜綜衡債務人全
    部收支及財產狀況，評估是否已不能維持符合最基本生活條
    件，所陳報之各項花費，是否確屬必要性之支出，如曾有協
    商方案，其條件是否已無法兼顧個人生活之基本要求等情，
    為其判斷之準據。
三、經查：
（一）聲請人至98年10月1 日止，尚積欠如附表所示各金融機構
      合計140 萬4,446 元之債務，經依前置協商程序，向各轉
      讓債權即陽光資產、誠信資產、中譽資產、億豪資產等機
      構申請協商，惟未能達成協商一節，有98年10月1 日財團
      法人金融聯合徵信中心當事人綜合信用報告--當事人綜合
      信用報告、98年12月27日「消費者債務清理條例」債務人
      向最大債權金融機構辦理前置協商申請書及寄送陽光資產
      管理股份有限公司、誠信資產、中譽資產、億豪資產公司
      雙掛號回執等件在卷可稽（卷第15-18 頁）。
（二）聲請人名下無財產，目前任職台郡科技股份有限公司（下
      稱台郡公司），96年年所得27萬0,197 元，平均每月所得
      2 萬2,516 元；97年年所得27萬4,865 元，平均每月所得
      2 萬2,905 元；98年年所得26萬3,743 元，平均每月所得
      2 萬1,9 79元，此有財政部台灣省北區國稅局96、98年綜
      合所得稅各類所得資料清單、99年3 月台郡公司薪資單，
      薪資轉帳戶華南銀行存簿附卷可憑（卷第24-31 、71-72
      頁）。準此，應以上開98年度聲請人每月平均收入2 萬
      1,979 元為其償債能力之核算基礎。
（三）支出部分，聲請人主張應扶養其女兒許筱瑄、母親乙○○
      ○及父親丙○○等3 人，其中許筱瑄、乙○○○、丙○○
      每月各支出扶養費6,850 元、2,000 元及3,000 元至
      5,000 元等語。經查：
   1、聲請人之母親乙○○○名下有1 輛汽車，6 筆投資，財產
      總額為8 萬4,280 元，96年所得8,092 元，97年所得1 萬
      3,931 元，此有卷內其財產歸屬資料及綜合所得資料清單
      可憑（卷第95-97 頁）。核乙○○○96及97年所得中各有
      1 筆彰化商業銀行股份有限公司東港分公司之利息所得
      4,827 元及3,370 元，可見乙○○○尚有相當之現金存款
      。又依卷內其98年度稅務電子閘門財產所得調件明細表，
      其仍有7 筆投資，財產總額為8 萬4,280 元，非無財產維
      持自己之生活，尚無受聲請人扶養之必要。是聲請人陳稱
      其母親無業，每月支付扶養費2,000 元等語，非可採認。
   2、又聲請人之父親丙○○名下有房屋1 筆及土地2 筆，財產
      總額為64萬3,820 元，此外別無其他所得，此有其98年度
      稅務電子閘門財產所得調件明細表在卷可參。查上開房屋
      坐落地址係丙○○與聲請人之孫女設籍之所在，尚難期待
      其變價用以維持自己之生活，故有受扶養之必要。依聲請
      人陳報，其有兄弟2 人，自應共同分擔扶養義務。本院審
      酌內政部社會司依社會救助法第4 條規定所制訂，權衡一
      般人最近一年每月平均消費，再以該數額之百分之60計算
      每人每月最低生活費標準，乃維持一般個人基本生活之最
      低要求，是應以之為核計支出扶養費之標準。據此，依該
      公告99年度高雄縣每人每月最低生活費用標準（含食、衣
      、住、行、育、樂）為9,829 元，則聲請人與兄弟合計3
      人分擔扶養其父丙○○之必要支出應為3,276元（9829÷3
      ＝3276）。
   3、又聲請人育有1 名未成年子女許筱瑄（91年10月生），有
      其戶籍謄本在卷可憑（卷第19頁），自應受扶養。聲請人
      陳報其前配偶許少昊係泰國籍勞工（英文名：
      Chaloemchai Chaiprom，1976年6 月18日生），二人於93
      年3 月24日離婚後，即失其聯絡，故未成年子女均由聲請
      人獨力扶養，此有聲請人戶籍謄本附卷可稽( 卷19、21-2
      3 、64-67 頁) ，堪信為真。扶養費用部分，每月支出
      6,850 元（含伙食費4,500 元、學雜費350 元、其他雜支
      1,000 元、衣著個人清潔用品1,000 元，計6,850 元），
      核其費用與其年齡相當，應予採認。
   4、至於聲請人個人日常生活必要支出部分，本院參酌上開內
      政部社會司所公告每人每月最低生活費同一標準，認聲請
      人業已負債沈重，自應以9,829 元之金額為度，認列其必
      要支出。
（四）綜上所述，依聲請人平均每月收入2萬1,979元為核算基礎
      ，扣除扶養女兒、父親及個人日常生活所需之必要費用
      9,829 元後，僅有餘額2,024 元【計算式：
      00000-0000-0000- 0000=24】可資運用，已見其生活困窘
      。如對照附表所示140 萬4,446 之高額債務，即使不計利
      息，依上開餘額計算，其償債年限將近60年，足認聲請人
      確已不能清償債務，容有藉由消費者債務清理條例所制定
      之更生程序，擬定適切之更生方案，於適當期間內逐步清
      償債務，以重建其經濟生活之必要。從而，聲請人主張已
      不能清償債務，聲請本院准予更生，即非無據，爰命司法
      事務官進行本件更生程序。
四、據上論結，應依消費者債務清理條例第11條第1 項、第8 條
    前段，裁定如主文。
中    華    民    國    99    年    7     月    12    日
                  民事第三庭  法  官  李嘉益
以上正本證明與原本無異。
本裁定已於99年7月13日下午4時公告。
本件不得抗告。
中    華    民    國    99    年    7     月    13    日
                              書記官  陳瓊芳
附表：
┌──┬────────┬────────┬───────┐
│編號│債權人          │金額（新台幣）  │  種     類   │
├──┼────────┼────────┼───────┤
│ 一 │陽光資產(原台新)│38萬3,000元     │台新轉讓債權  │
├──┼────────┼────────┼───────┤
│ 二 │陽光資產(原萬泰)│4萬8,313元      │萬泰轉讓債權  │
├──┼────────┼────────┼───────┤
│ 三 │陽光資產 (原台北│4萬7,025元      │台北富邦轉讓債│
│    │富邦)           │                │權            │
├──┼────────┼────────┼───────┤
│ 四 │陽光資產(原遠東)│5萬5,578元      │遠東轉讓債權  │
├──┼────────┼────────┼───────┤
│ 五 │陽光資產 (原台東│4萬4,064元      │原台東中小企銀│
│    │區中小企銀)     │                │轉讓債權      │
├──┼────────┼────────┼───────┤
│ 六 │陽光資產 (原台北│37萬5,409元     │原台北商銀轉讓│
│    │商銀)           │                │債權          │
├──┼────────┼────────┼───────┤
│ 七 │中譽資產 (原大眾│3萬2,000元      │原大眾轉良京再│
│    │轉良京再轉中譽再│                │轉中譽再轉普羅│
│    │轉普羅米斯)     │                │米斯轉讓債權  │
├──┼────────┼────────┼───────┤
│ 八 │億豪資產(原中信)│18萬8,774元     │原中信轉讓債權│
├──┼────────┼────────┼───────┤
│ 九 │丁○○○(原台新)│12萬元          │原台新轉讓債權│
├──┼────────┼────────┼───────┤
│ 十 │中國信託銀行    │11萬0,283元     │信用卡        │
├──┴────────┼────────┼───────┤
│ 合       計          │140萬4,446元    │              │
└───────────┴────────┴───────┘

司法院資訊處製作；財團法人民間司法改革基金會備份。
